臺灣士林地方法院刑事判決　　　　　　　96年度易字第1811號
公　訴　人　臺灣士林地方法院檢察署檢察官
被　　　告　乙○
上列被告因竊盜案件，經檢察官提起公訴（96年度偵字第11496
號），本院判決如下：
    主  文
乙○無罪。
    理  由
一公訴意旨略以：被告乙○於民國96年9 月11日11時許，在臺北
  縣淡水鎮沙崙里公司田溪溪畔，基於為自己不法所有之意圖，
  持客觀上足供兇器使用之尖嘴鉗1 支，竊取丙○○所監工之淡
  水地區公司田排水下水道幹線第一期整建工程之不鏽鋼固定鐵
  片，為甲○○發現後，通知丙○○報警當場查獲，並扣得已拆
  卸之鐵片41片，因認被告涉犯刑法第321 條第1項 第3 款加重
  竊盜罪嫌。
二按犯罪事實應依證據認定之，無證據不得認定其犯罪事實，又
  不能證明被告犯罪者，應諭知無罪判決，刑事訴訟法第154 條
  、第301 條第1 項分別定有明文。而刑事訴訟上證明之資料，
  無論為直接證據或間接證據，均須達於通常一般之人均不致有
  所懷疑，而得確信其真實之程度，始得據為有罪之認定，若其
  關於被告是否犯罪之證明未能達此程度，而有合理之懷疑存在
  ，致使無從形成有罪之確信，根據「罪證有疑，利於被告」之
  證據法則，即不得據為不利被告之認定，此有最高法院76年台
  上字第4986號判例可稽。
三查公訴人認被告乙○涉犯上揭罪嫌，係以證人丙○○、甲○○
  警詢之證述、贓物認領保管單、扣案之不鏽鋼固定鐵片及尖嘴
  鉗為據，被告則不同意證人甲○○、丙○○警詢之證詞為證據
  ，另堅決否認上揭犯行，辯稱：伊至該處拔青苔以釣魚，根本
  未竊取不鏽鋼固定鐵片，尖嘴鉗是警察在伊機車上扣得，伊未
  隨身攜帶等語為辯。
四按被告以外之人於審判外之言詞或書面陳述，除法律有規定者
  外，不得作為證據，刑事訴訟法第159 條第1 項定有明文，是
  被告以外之人於審判外之言詞或書面陳述，除非法律別有規定
  者，否則不得作為證據，亦即除非法律特別規定外，否則傳聞
  證據不得作為證據。查證人甲○○、丙○○於警詢之陳述，核
  屬刑事訴訟法第159 條第1 項所稱被告以外之人於審判外之言
  詞或書面陳述，不得作為證據，是並無證據能力，先予陳明。
五經查：
  (一)證人甲○○於本院審理時證稱：96年9 月11日上午11時許，
    伊在臺北縣淡水鎮沙崙里公司田溪溪畔堤防上澆水時，看到
    被告蹲在堤防下方距離伊6 公尺遠處之溪邊手一直轉圓圈，
    因被告附近都是雜草，雜草遮住被告的手，故無法看清楚被
    告手在做什麼，只能看到被告手的一直轉圓圈，該處溪旁均
    以螺絲固定裝設不鏽鋼固定鐵片，被告蹲的地方亦裝有不鏽
    鋼固定鐵片，因不鏽鋼固定鐵片常遭竊，伊見被告手部的動
    作懷疑被告在偷不鏽鋼固定鐵片，遂趕快離開現場告訴該處
    之監工單位新環工程顧問公司上情，約10分鐘後再返回上址
    ，警察據報到場後在堤防上扣得41片不銹鋼固定鐵片，自被
    告所蹲之堤防下至扣案41片不鏽鋼固定鐵片放置處，要爬陡
    坡上來，耗時約5 分鐘，警察並未至被告蹲的堤防下查看，
    於警察在堤防上訊問被告時，伊有至堤防下查看，發現被告
    所蹲之處有3 片乾淨的不銹鋼固定鐵片，但並無器具，也未
    見到螺絲等語（參本院96年12月19日審理筆錄），並有甲○
    ○在所攝現場照片上註記其及被告所在位置之照片（見偵卷
    21頁，證人甲○○站立之位置以簽字筆打「Ｏ」註記，被告
    所在之處證人甲○○以簽字筆打「Ｘ」註記）、扣得不鏽鋼
    固定鐵片41片之位置照片各1 幀（偵卷第22頁）在卷可參。
  (二)再據證人即查獲本案之台北縣政府警察局淡水分局偵查隊小
    隊長王申良於本院證稱：伊據報後第一個趕至現場，當時被
    告已從堤防下走至堤防上，伊在堤防上逮捕被告，並在被告
    停放在距離逮捕處約6 、70公尺遠之機車置物箱內扣得尖嘴
    鉗1支等語（參本院同日審理筆錄）。
  (三)依上述證人甲○○、王申良之證詞及前述照片，堪認：證
    人甲○○並未目睹被告竊取扣案41片不鏽鋼固定鐵片，只是
    被告所在處附近有裝設不鏽鋼固定鐵片，另被告手有一直轉
    圓圈之動作，而該處鋪設之不鏽鋼固定鐵片常遭竊，而懷疑
    被告在該處竊取不鏽鋼固定鐵片。甲○○發現被告手一直
    轉圈圈之處所係堤防下，而本案41片不鏽鋼固定鐵片則係在
    堤防上扣得，從被告所在之堤防下至扣案41片不鏽鋼固定鐵
    片放置處，需爬陡坡，且耗時約5 分鐘，倘被告在該處偷扣
    案之不鏽鋼固定鐵片，衡情其應於竊取1 片不鏽鋼固定鐵片
    後即置於旁邊，再接續竊取，並於竊取後攜離現場，豈會竊
    得部分不鏽鋼固定鐵片即自堤防下爬陡坡至堤防上放置（耗
    時約5 分鐘），再至堤防下續行竊取？又不鏽鋼固定鐵片
    係以螺絲固定在溪邊，而扣案之尖嘴鉗係在被告停於堤防上
    之機車內扣得，被告並未隨身攜帶，警察查獲被告時，被告
    身上並無足以拆卸螺絲之器具，甲○○於被告甫離開堤防下
    時至堤防下被告所蹲之處所查看，雖發現3 片不鏽鋼固定鐵
    片，但並未發現足以拆卸裝設不鏽鋼固定鐵片螺絲之器具，
    亦未發現固定鐵片之螺絲，是被告斯時並未攜帶任何器具，
    衡情被告當無法徒手拆卸固定鐵片之螺絲，而竊取扣案之不
    鏽鋼固定鐵片，應甚明確。
  (四)雖證人甲○○證稱：伊在堤防上看被告蹲在堤防下時，被告
    外套口袋鼓鼓的等語，然查甲○○看見被告時，被告係蹲著
    ，被告所著之外套自可能因蹲著之姿勢，而向外鼓起，尚難
    執此為不利於被告之認定。
六雖警員丙○○稱查獲被告時，未見被告有青苔等語，而可疑被
  告在上址拔青苔之辯詞，然依上所述，公訴人所舉之證據，無
  法證明被告竊盜不鏽鋼固定鐵片之犯行，此外本院亦查無其他
  積極之證據足認被告有檢察官所訴之犯行，揆諸上揭判例意旨
  ，即應為被告無罪之諭知，尚難以被告之答辯不可採，而遽為
  對被告不利之認定。
七據上論斷，應依刑事訴訟法第301 條第1 項，判決如主文。
八本案經檢察官湯偉祥到庭執行職務。
中　　華　　民　　國　　96　　年　　12　　月　　31　　日
                  刑事第三庭  法  官      江翠萍
以上正本證明與原本無異。
如不服本判決，應於收受送達後10日內向本院提出上訴書狀，其
未敘述上訴之理由者並得於提起上訴後20日內向本院補提理由書
（均須按他造當事人之人數附繕本）。
                              書記官      陳慧玲
中　　華　　民　　國　　96　　年　　12　　月　　31　　日
